【裁判字號】    98,豐簡上,200
【裁判日期】    980423
【裁判案由】    妨害電腦使用罪
【裁判全文】
臺灣臺中地方法院刑事判決    九十八年度豐簡上字第二００號
上  訴  人  臺灣臺中地方法院檢察署檢察官
被      告  丙○○
上列被告因妨害電腦使用罪案件，經本院豐原簡易庭九十七年度
豐簡字第九二五號九十七年十二月三十一日第一審刑事簡易判決
（聲請案號：台灣台中地方法院檢察署九十七年度偵字第二０三
六八號），提起上訴，本院管轄之第二審合議庭判決如下：
    主    文
原判決撤銷。
丙○○犯行使偽造準文書罪，處有期徒刑參月，如易科罰金，以
新台幣壹仟元折算壹日。扣案之電腦主機貳台沒收。
    犯罪事實
一、丙○○原為揚恩科技有限公司（下稱揚恩公司）之廠長，因
    任職期間遭解職，因知悉智訓公司員工甲○○所使用之ＯＵ
    ＴＬＯＯＫ之電子郵件信箱之帳號、密碼。詎竟基於妨害他
    人電腦使用、取得他人電磁紀錄，偽造他人名義寄發電子郵
    件以洩漏揚恩公司營業秘密之犯意，接續於九十七年六月三
    日前密接之不詳期間，接續在台中縣豐原市○○○路二三０
    號住處，利用家中電腦設備及網際網路連結上網，至上開電
    子郵件信箱，輸入甲○○所使用之帳號及密碼，而侵入甲○
    ○之電子郵件信箱後，知悉有署名ＶincentＷang於九十七
    年四月二十三日上午八時三十六分、同年四月二十九日上午
    十一時五十七分、同年六月一日上午十一時十二分寄發予甲
    ○○之等屬揚恩公司營業秘密之電子郵件後接續於九十七年
    六月三日十二時四十三分、十二時四十八分、十二時五十三
    分之密接時間，在上開地點，冒用甲○○之名義，將上開電
    子郵件三封寄發予揚恩公司之競爭同業百容電子股份有限公
    司（以下簡稱百容公司）之員工林明源，足以生損害於甲○
    ○、揚恩公司、百容公司。
二、案經甲○○訴由台中市警察局報請台灣台中地方法院檢察署
    檢察官偵查起訴，另經揚恩公司於九十八年一月二十二日向
    台灣台中地方法院檢察署對丙○○提出妨害秘密之告訴。
    理    由
甲、程序方面：
一、告訴乃論之罪，以有告訴權人提出合法告訴為訴追之條件，
    若未經合法告訴而逕行起訴，其訴追條件尚未具備，法院固
    應不予受理。惟在法院審理中，非不得補為告訴，倘在法院
    審理中向檢察官或司法警察官補為告訴，並由法院取得告訴
    狀，仍係合法告訴（最高法院刑事判決八十七年度台上字第
    三九二三號、七十七年台上字第一０三五號判決參照），是
    以本件被告犯刑法第三百十八條之一之無故洩露因利用電腦
    或其他相關設備知悉他人之秘密罪，依刑法第三百十九條之
    規定，須告訴乃論，告訴人於本案起訴後向偵查機關提出告
    訴，並因本院認該部分業經提起公訴而依職權取得告訴狀，
    有告訴人揚恩科技有限公司於九十八年一月二十二日向台灣
    台中地方法院檢察署提出之告訴狀一紙附卷可憑，復查本案
    告訴人於九十七年八月一日始確知犯罪行為人為被告，有搜
    索扣押筆發錄一份在卷可憑，其於九十八年一月二十二日之
    法定期間內對被告提出妨害秘密罪之告訴，應認合法。
二、按被告以外之人於審判外之陳述，雖不符合前四條（即刑事
    訴訟法第一百五十九條之一至一百五十九條之四）之規定，
    而經當事人於審判程序同意作為證據，法院審酌該言詞陳述
    或書面陳述作成之情況，認為適當者，亦得為證據。當事人
    、代理人或辯護人於法院調查證據時，知有第一百五十九條
    第一項之情形，而未於言詞辯論終結前聲明異議者，視為有
    前項之同意，刑事訴訟法第一百五十九條之五定有明文。經
    查本件公訴人、被告於本件言詞辯論終結前均未就被告以外
    之人於審判外之陳述聲明異議，本院審酌該言詞或書面之陳
    述作成之情況，認為適當得為證據，先此敘明。
乙、實體方面：
一、訊據被告丙○○對於其於上開時地侵入他人電腦設備、取得
    電磁紀錄並以甲○○之名義轉寄上開郵件等情坦承不諱，惟
    矢口否認有妨害他人秘密之行為，辯稱：據伊瞭解，百容公
    司已經被合併而不存在，惟依上開郵件之內容，與伊前開認
    知不同，為了取得對伊有利之證據伊才轉寄郵件，伊不認為
    上開郵件是揚恩公司之營業秘密云云，經查：上開三封轉寄
    之郵件之第一封內容有「這是先前留下之住友材料，還是三
    菱材料，這需要提列四月份製程不良報廢（巨貿生產用），
    且不可讓百容知道」；第二封之內容有「再次向大家溝通一
    件事，有關與新沖壓廠巨貿的一切合作案，只能私下與巨貿
    進行，決不可讓百容任何人知道」；第三封之內容有「所以
    巨貿與禾伸寶的所有業務之相關訊息，絕對不可讓百容任何
    人知道，不論百容人員如何詢問，一律都回答沒有聽說、不
    知道。」，有上開郵件三封之文字檔列印資料七紙附卷可憑
    ，顯然上開郵件之內容均提及揚恩公司與巨貿公司合作案，
    應係揚恩公司業務上相關之事務，且該郵件再三提及該合作
    案不可以讓百容公司任何人員知悉，自係揚恩公司視為營業
    秘密之事項，而屬揚恩公司內部之營業秘密，被告竟故意將
    之轉寄予百容公司員工，其有洩漏上開秘密之故意，應甚為
    明確，被告上開所辯稱伊所轉寄之信件非秘密，應無足採，
    此外復經告訴人甲○○指訴歷歷，並經證人鍾智旭於警訊中
    證述明確，且有電子郵件網頁列印資料、中華電信股份有限
    公司客服處第七作業中心回覆單、電子郵件信箱翻拍照片各
    一份附卷可憑，並有電腦主機一台扣案可稽，事證明確，被
    告犯行洵堪認定，依法應予論科。
二、核被告丙○○所為，係犯刑法第三百五十八條無故輸入他人
    帳號密碼入侵他人電腦設備罪、同法第三百五十九條無故取
    得他人電磁紀錄罪及同法第三百十八條之一之無故洩漏利用
    電腦或其他相關設備知悉或持有他人之秘密罪、刑法第二百
    十條、第二百二十條第二項、第二百十六條之行使偽造準文
    書罪。偽造準文書之低度行為為高度之行使行為所吸收而不
    另論罪。查本案被告對於何時開始上網觀看甲○○之郵件，
    觀看之次數均已不復記憶，在沒有其他積極證據足以認定被
    告侵入他人電腦設備之確實時間、次數之情形下，依罪疑有
    利被告之原則，自應認定被告係於九十七年六月三日之前某
    數日或九十七年六月三日之密接之時間侵入他人電腦設備，
    侵入電腦設備之同時，取得他人電磁紀錄並以甲○○名義寄
    發內容含揚恩公司營業秘密之郵件予百容公司，是以被告於
    密接之時間，在同一地點無故輸入他人帳號密碼而入侵他人
    電腦相關設備，並取得他人電腦之電磁紀錄（指轉寄郵件之
    行為），應為接續之一行為，且上開接續行為，係一行為觸
    犯數罪名之想像競合犯，應從一重論以刑法第二百十條、第
    二百二十條、第二百十六條之行為偽造準文書罪，公訴人上
    訴意旨指摘本案被告侵入他人電腦設備犯行與取得他人磁紀
    錄犯行應分論併罰乙節，雖無理由，惟（一）原審就被告無
    故入侵他人電腦設備行為之時間援引聲請簡易判決處刑書之
    內容，而誤將他人寄發予甲○○郵件之時間，認係被告侵入
    他人電腦設備之時間，自有未當；（二）原聲請簡易判決處
    刑書載明「被告有轉寄郵件之行為」，自應認公訴人已對上
    開轉寄郵件之行為提起公訴，且依上開說明意旨，上開行使
    偽造準文書之行為亦與無故侵入他人電腦設備犯行及無故取
    得他人電磁設備罪有想像競合之裁判上一罪之關係，縱令聲
    請簡易判決處刑書漏未論以行使偽造準文書罪及同法第三百
    十八條之一無故洩漏他人秘密罪，惟上開犯罪與業經起訴之
    妨害電腦使用罪之犯行，有裁判上一罪之關係，自應認上開
    行使偽造準文書及妨害秘密犯行均為起訴效力所及，本院自
    得一併予以審酌，原審未及審酌告訴人揚恩公司提出之營業
    妨害秘密之告訴，且未審酌被告為轉寄行為時對於冒用甲○
    ○名義之犯行應論以行使偽造準文書罪，均有未合，自應予
    以撤銷改判。爰審酌被告丙○○原為揚恩公司之員工，竟為
    不法洩漏揚恩公司營業秘密之目的而侵入甲○○之電腦設備
    ，取得含營業秘密之電子郵件轉寄予揚恩公司之同業，並其
    犯罪之手段及本件犯罪致生告訴人揚恩公司、甲○○等損害
    ，及被告丙○○坦承大部分犯行及未與告訴人揚恩公司及甲
    ○○達成和解等一切情狀，量處如主文所示之刑，並諭知易
    科罰金之折算標準。扣案之電腦主機二台，為被告所有供犯
    罪所用之物，業據被告自承在卷，依法併予宣告沒收。
據上論斷，應依刑事訴訟法第455之1第3項、第369條第1項，刑
法第358條、第359條、第318條之1、第216條、第210條、第220
條第2項、第55條、第41條第1項前段、第38條第1項第2款，刑法
施行法第1條之1第1項，判決如主文。
本案經檢察官乙○○到庭執行職務。
中    華    民    國    98    年    4    月    23    日
                   刑事第四庭  審判長法  官 許金樹
                                     法  官 洪俊誠
                                     法  官 陳如玲
以上正本證明與原本無異。
如不服本判決，應於收受送達後10日內向本院提出上訴書狀（應
敘述具體理由並附繕本）。
上訴書如未敘述理由，應於上訴期間屆滿後20日內補提理由書於
本院。
                                     書記官 童淑芬
中    華    民    國    98    年    4    月    23    日
附錄本案論罪科刑法條：
刑法第358條：
無故輸入他人帳號密碼、破解使用電腦之保護措施或利用電腦系
統之漏洞，而入侵他人之電腦或其相關設備者，處3年以下有期
徒刑、拘役或科或併科10萬元以下罰金。
刑法第359條：
無故取得、刪除或變更他人電腦或其相關設備之電磁紀錄，致生
損害於公眾或他人者，處5年以下有期徒刑、拘役或科或併科20
萬元以下罰金。
刑法第318條之1
（洩密之處罰）
無故洩漏因利用電腦或其他相關設備知悉或持有他人之秘密者，
處 2 年以下有期徒刑、拘役或 5 千元以下罰金。
中華民國刑法第210條
（偽造變造私文書罪）
偽造、變造私文書，足以生損害於公眾或他人者，處 5 年以下有
期徒刑。
中華民國刑法第220條（準文書）
在紙上或物品上之文字、符號、圖畫、照像，依習慣或特約，足
以為表示其用意之證明者，關於本章及本章以外各罪，以文書論
。
錄音、錄影或電磁紀錄，藉機器或電腦之處理所顯示之聲音、影
像或符號，足以為表示其用意之證明者，亦同。事項或使登載不
實事項之事項或使登載不實事項之規定處斷。


司法院資訊處製作；財團法人民間司法改革基金會備份。
